臺灣臺南地方法院民事裁定　　　　　　 100年度事聲字第52號
異　議　人　林清香
　　　　　　王志仁
　　　　　　許玉玲
　　　　　　王伯群　　（現因案於法務部矯正署高雄監獄執行中）
相　對　人　黃嘉宏
　　　　　　龍贊天
　　　　　　吳松竹
　　　　　　林秀萍
　　　　　　林景星
上列當事人間因聲明異議事件，異議人對於民國100 年8 月10日
本院民事庭司法事務官所為100 年度司聲字第331 號民事裁定聲
明異議，本院裁定如下：
    主    文
異議駁回。
異議程序費用由異議人負擔。
    理    由
一、按當事人對於司法事務官處理事件所為之終局處分，得於處
    分送達後10日之不變期間內，以書狀向司法事務官提出異議
    。但支付命令之異議仍適用第518 條及第519 條之規定。司
    法事務官認前項異議有理由時，應另為適當之處分；認異議
    為無理由者，應送請法院裁定之。法院認第1 項之異議為有
    理由時，應為適當之裁定；認異議為無理由者，應以裁定駁
    回之。前項裁定，應敘明理由，並送達於當事人。民事訴訟
    法第240 條之4 定有明文。經查異議人聲明異議之本院100
    年度司聲字第331 號民事裁定，係由本院司法事務官於民國
    1 00年8 月10日所為之處分，並於同年月17日送達異議人林
    清香、王志仁、許玉玲，另於同年月22日送達異議人王伯群
    ，有該裁定1 件及本院送達證書4 件在卷可查，異議人於同
    年月26日聲明異議，有異議狀1 件附卷足憑，經司法事務官
    認異議無理由而送請本院裁定，符合上開法律規定，合先敘
    明。
二、本件異議意旨略以：異議人前對相對人聲請本院96年度促字
    第66382 號支付命令事件（下稱系爭支付命令），經本院於
    97年1 月17日裁定駁回異議人之聲請，異議人提起抗告並繳
    納抗告費新台幣（下同）1 千元，經臺灣高等法院臺南分院
    （下稱臺南高分院）97年度抗字第69號民事裁定廢棄原裁定
    。又異議人為取得系爭支付命令對相對人黃嘉宏、龍贊天之
    確定證明書，先後經本院98年度事聲字第57號、臺南高分院
    99年度抗字第26號、最高法院99年度台抗字第815 號民事裁
    定、臺南高分院99年度抗更（一）字第5 號民事裁定確定，
    異議人亦支出抗告費及再抗告費共2 千元，依民事訴訟法第
    91條規定應確定訴訟費用額。而異議人就前開抗告及再抗告
    費共3 千元，前曾聲請補充裁判及確認由何人負擔，經本院
    98年度聲字第858 號民事裁定告知應俟有執行力才可聲請，
    現已有執行力但仍經原裁定駁回異議人之聲請，但前開抗告
    費及再抗告費理應裁判由何人負擔才對，倘認非屬民事訴訟
    法第91條之部分，亦應於裁定說明異議人應如何尋求裁判。
    為此提起本件異議，請求廢棄原處分，另為適當之裁定等語
    。
三、惟按法院未於訴訟費用之裁判確定其費用額者，第一審受訴
    法院於該裁判有執行力後，應依聲請以裁定確定之。聲請確
    定訴訟費用額者，應提出費用計算書、交付他造之計算書繕
    本或影本及釋明費用額之證書。依第1 項確定之訴訟費用額
    ，應於裁定送達之翌日起，加給按法定利率計算之利息。民
    事訴訟法第91條定有明文。此一確定訴訟費用額之程序，僅
    在審究有求償權之一造當事人所開列之費用項目，及其提出
    支付費用之計算書等證據，是否屬於訴訟費用之範圍，以確
    定應負擔訴訟費用之他造當事人所應賠償其訴訟費用之數額
    。至訴訟費用究應由何人負擔？按何比例負擔？悉依命負擔
    訴訟費用之確定裁判主文定之，不容於確定訴訟費用額之程
    序中，更為不同之酌定（最高法院98年度台抗字第705 號民
    事裁定意旨參照）。因此如無命負擔訴訟費用之裁判存在，
    自不得聲請法院確定其費用額。
四、經查臺南高分院97年度抗字第69號民事裁定主文僅諭知原裁
    定（即本院駁回系爭支付命令聲請之裁定）廢棄，此外別無
    關於命負擔該件訴訟費用即抗告費應由何人負擔之裁判乙節
    ，業經本院依職權調取臺南高分院97年度抗字第69號民事卷
    宗核閱無誤；又臺南高分院為前開裁定後，本院於97年6 月
    11日以96年度促字第66382 號民事裁定命異議人補繳裁判費
    1 千元；異議人補繳後，本院再於97年8 月7 日核發系爭支
    付命令；並於同年10月6 日就異議人已聲請、本院脫漏之部
    分，再補充核發系爭支付命令；惟均未於系爭支付命令內就
    臺南高分院97年度抗字第69號抗告事件之抗告費究應由何人
    負擔為關於命負擔訴訟費用之裁判，亦經本院依職權調取系
    爭支付命令卷查對甚明，可知臺南高分院97年度抗字第69號
    民事裁定之抗告費用究應由何人負擔，並無命負擔訴訟費用
    之裁判存在。再查臺南高分院99年度抗字第26號民事裁定主
    文為：「抗告駁回。抗告訴訟費用新台幣壹仟元由抗告人（
    即異議人）負擔」，經異議人提起再抗告，最高法院99年度
    台抗字第815 號民事裁定僅於主文載明：「原裁定廢棄，應
    由臺灣高等法院臺南分院更為裁定」，並未就抗告及再抗告
    費用如何負擔為裁判，又臺南高分院99年度抗更（一）字第
    5 號民事裁定主文亦僅載明：「原裁定及原法院司法事務官
    所為處分均廢棄」，仍未就異議人或相對人是否及應當負擔
    多少抗告費或再抗告費為裁定，另系爭支付命令對於相對人
    龍贊天、黃嘉宏部分雖已確定，惟亦未就異議人所支出之抗
    告費及再抗告費應如何負擔為裁判等情，亦經本院依職權調
    閱上開事件卷查對無誤，可知異議人所提前開抗告及再抗告
    事件亦均無命負擔訴訟費用之裁判存在。是異議人所提前述
    抗告、再抗告事件既均無命負擔訴訟費用之裁判，揆諸前段
    說明，異議人自不得依民事訴訟法第91條規定聲請本件確定
    訴訟費用額裁定。
五、異議人雖主張其就前開抗告及再抗告費共3 千元，前曾聲請
    補充裁判及確認由何人負擔，經本院98年度聲字第858 號民
    事裁定告知應俟有執行力才可聲請云云。惟經本院依職權查
    閱本院98年度聲字第858 號民事裁定，係有關假扣押限期起
    訴之裁定，並非異議人所稱聲請補充及確認由何人負擔系爭
    抗告及再抗告費之裁定，是異議人此部分之主張，亦屬無稽
    。而本院已於本裁定第3 段說明民事訴訟法第91條規定之適
    用情況，至於系爭抗告費及再抗告費應由何人負擔，則屬不
    同受理法院之認定職權，自非本裁定或本件聲請確定訴訟費
    用額事件所須說明或得僭越之事項，是異議人請求於本裁定
    說明其應如何尋求裁判部分，同無可採。
六、綜上所述，異議人依民事訴訟法第91條規定，聲請本院就系
    爭抗告及再抗告事件之訴訟費用確定其費用額，為無理由。
    從而原裁定駁回異議人之聲請，與法相符，異議意旨指摘原
    裁定不當，求予廢棄，為無理由，應予駁回。
據上論結，本件異議為無理由，依民事訴訟法第240 條之4 第3
項後段、第95條、第78條之規定，裁定如主文。
中    華    民    國   100    年    9     月    30    日
                  民事第一庭    法  官  林雯娟
上為正本係照原本作成。
如對本裁定抗告，應於收受裁定正本送達後10日內向本院提出抗
告狀，並繳納抗告費新台幣1,000 元。
中    華    民    國   100    年    9     月    30    日
                                書記官  楊建新